臺灣臺北地方法院刑事判決
110年度自字第25號
自  訴  人  龔榆翔
自訴代理人  詹晉鑒律師
            簡逸豪律師
被      告  許恒瑞




上列被告因詐欺案件，經自訴人提起自訴，本院判決如下：    
    主  文
許恒瑞無罪。
    理    由
一、自訴意旨略以：被告許恒瑞於民國107年12月28日以交友軟
    體Tinder認識自訴人龔榆翔，得知自訴人從事室內設計業，
    被告竟意圖為址設臺北市○○區○○○路0段000號8樓之2麗峰實
    業有限公司（下稱麗峰公司）不法之所有意圖，基於詐欺取
    財與詐欺得利之犯意，明知麗峰公司無意完成臺北市○○區○○
    路00○0號麗峰天地工程建案（下稱麗峰天地建案），接續於
    108年1月10日，在麗峰天地建案，向自訴人佯以由其承攬麗
    峰天地建案完成監工與設計，再於108年1月20日起，透過通
    訊軟體Line，佯以麗峰天地建案獲利空間大，現在需要資金
    周轉，且麗峰公司已向台灣金聯資產管理股份有限公司融資
    借貸，可取得新臺幣（下同）2億5仟萬元為由，致自訴人陷
    於錯誤後，於108年2月20日，由自訴人之母王愛花，在麗峰
    公司交付被告現金100萬元，自訴人並於108年4月14日起陸
    續前往麗峰天地建案進行監工、交付設計圖，於109年3月13
    日匯款110萬元至麗峰公司設於國泰世華銀行中山分行帳號0
    00000000000帳戶，嗣於109年4月間，麗峰天地建案所坐落
    土地及建物權利已移轉羅東鋼鐵股份有限公司（下稱羅東公
    司），自訴人向羅東公司請求承攬報酬遭拒，麗峰公司亦未
    清償上開借款，自訴人始悉受騙。因認被告許恒瑞均涉犯刑
    法第339條第1項之詐欺取財罪嫌云云。
二、按「證據能力」係指可供「嚴格證明」使用之資格，則此一
    「判斷對象」，自係指須經嚴格證明之犯罪事實之判斷而言
    。亦即認定犯罪事實所憑之證據，不僅須具有證據能力，且
    須經合法之調查，否則不得作為有罪認定之依據。惟倘法院
    審理之結果，認被告被訴之犯罪事實並不存在，而應為無罪
    之諭知時，因所援為被告有利之證據並非作為認定犯罪事實
    之基礎，而係作為彈劾檢察官或自訴人所提證據之不具憑信
    性，其證據能力自無須加以嚴格限制。易言之，法院諭知被
    告無罪之判決時，即使是不具證據能力之傳聞證據，亦非不
    得資為彈劾證據使用，以供法院綜合研判形成心證之參考。
    故無罪判決，就傳聞證據是否例外具有證據能力，本無須於
    理由內論敘說明（最高法院100年度台上字第2980號判決參
    照）。是以本案被告既經本院認定犯罪不能證明（詳後述）
    ，本判決即不再論述所援引有關證據之證據能力，合先敘明
    。
三、次按，犯罪事實應依證據認定之，無證據不得認定犯罪事實
    ；不能證明被告犯罪者，應諭知無罪之判決，刑事訴訟法第
    154條第2項、第301條第1項分別定有明文。而認定不利於被
    告之事實，需依積極證據，茍積極證據不足為不利被告事實
    之認定時，即應為有利於被告之認定，更不必有何有利之證
    據，最高法院30年上字第816號判決可資參照。又刑事訴訟
    上證明之資料，無論為直接證據或間接證據，均須達於通常
    一般之人均不致有所懷疑，而得確信其真實之程度，始得據
    為有罪之認定，若其關於被告是否犯罪之證明未能達此程度
    ，而有合理之懷疑存在，致使無從形成有罪之確信，根據「
    罪證有疑，利於被告」之證據法則，即不得據為不利之認定
    ，有最高法院76年台上字第4986號判決可參。
四、自訴意旨認被告涉犯詐欺取財罪嫌，無非係以本票、支票、
    被告之108年2月20日借據、王愛花郵局帳戶00000000000000
    號存摺封面、內頁、麗峰天地室內裝修工程報價單、麗峰天
    地建案工程-設計及工程監管報價單、麗峰天地室內設計裝
    修裝潢-工程承攬合約書、北投區新民段一小段352-3地號第
    二類謄本、德匯國際開發有限公司登記及董監事公示資料、
    德吉建設股份有限公司登記及董監事公示資料、寶麗興業有
    限公司登記公示資料及股東名簿、自訴人與被告之LINE對話
    紀錄擷圖、自訴人與許坤坪之LINE對話紀錄擷圖、自訴人與
    李振宏之LINE對話紀錄擷圖及麗峰天地建案現場照片等證據
    資料【見110年度自字第25號卷（下稱本院卷）第15至19頁
    、第21至23頁、第25頁、第27頁、第29頁、第31頁、第33至
    49頁、第51至65頁、第67頁、第119頁、第121至123頁、第1
    25頁、第127至129頁、第131至135頁、第137頁、第139至14
    1頁、第143至145頁、第147至151頁、第231頁、第233頁、
    第235至237頁、第239頁、第241頁、第243頁、第245頁、第
    247頁】，為其主要論據。
五、訊據被告堅詞否認有何詐欺之犯行，辯稱：自訴人也是麗峰
    公司的員工，其為麗峰天地建案所為設計與監造並未有合約
    關係，係以薪資方式支付，但自訴人並未完成工作，至借錢
    100萬元部分，麗峰公司之前有付利息也有部分還款，110萬
    元部分則尚未清償，因為麗峰公司投資失利才無法繼續支付
    利息與還款，與自訴人間係單純民事借貸關係，沒有詐欺取
    財、詐欺得利的犯行等語。經查：
  ㈠自訴人有承攬麗峰公司之麗峰天地建案之建築物室內裝修裝
    潢，出借款項100萬元、110萬元予麗峰公司，麗峰公司未完
    成麗峰天地建案已移轉羅東公司等情，為被告所不爭執（見
    本院卷第358至366頁），並有本票、支票、被告之108年2月
    20日借據、王愛花郵局帳戶00000000000000號存摺封面、內
    頁、麗峰天地室內裝修工程報價單、麗峰天地建案工程-設
    計及工程監管報價單、麗峰天地室內設計裝修裝潢-工程承
    攬合約書在卷可稽（見本院卷第15至19頁、第29頁、第31頁
    、第33至49頁、第288至310頁），上開事實，固堪可認定。
　㈡查自訴人提起本件自訴，關於款項100萬元、110萬元之借貸
    關係究係存在於自訴人與被告間，抑或於自訴人與麗峰公司
    間，先稱款項是借給被告，再稱其實是要借貸給麗峰公司的
    麗峰建案云云，有不一陳述；又關於被告所涉詐欺取財、詐
    欺得利之不法所有意圖，先稱被告是為自己不法所有之意圖
    ，後改稱係為第三人麗峰公司不法所有之意圖云云（見本院
    卷第163至167頁、第181至184頁）。且參諸被告亦不諱言向
    自訴人告知有向台灣金聯資產管理股份有限公司融資借貸事
    實等情，有自訴人與被告間Line對話紀錄在卷可參（見本院
    卷第25頁）。是以，被告究係有何隱匿其資力情形、有何施
    用詐術行為，致使自訴人陷於錯誤，已有疑義。
　㈢按刑法第339條第1項詐欺罪之成立，須意圖為自己不法之所
    有，以詐術使人將本人或第三人之物交付為要件。至於債務
    人於債之關係成立後，如有未依債之本旨履行民事債務之情
    形，在一般社會經驗上可能之原因甚多，縱令是出於惡意不
    為履行，苟無足以證明其在債之關係發生時，自始即具有不
    法所有意圖之積極證據，亦僅能令負民事債務不履行之責任
    ，尚不得據此違反之客觀事態，而推定債務人原有詐欺取財
    或詐欺得利之犯意。自訴意旨係以麗峰公司自始無意完成麗
    峰天地建案，由被告先於108年1月10日施用詐術使自訴人承
    攬麗峰天地建案之設計與監工，又致自訴人借款予麗峰公司
    210萬元云云。查自訴人所指承攬麗峰天地建案之設計與監
    工、借款100萬元、110萬元，依自訴人所陳自訴犯罪事實發
    生時間為108年1月10日、108年2月20日、109年3月13日，並
    查麗峰天地建案所坐落土地登記移轉力寶股份有限公司係發
    生於上開時間後之109年4月17日，且依自訴人所陳其有前往
    麗峰天地建案進行監工、室內設計圖施作等語（見本院卷第
    9至10頁），再參以麗峰工地興建過程施工照片，有自訴人
    與被告、麗峰天地工程人員間之Line對話紀錄在卷可參（見
    本院卷第121至123頁、第233至237頁、第245頁）。可知麗
    峰天地建案並非自始未曾興建，尚難遽認麗峰公司自始無意
    完成麗峰天地建案，無從以事後土地登記之移轉，反推論被
    告自108年1月10日起即有接續向自訴人施詐之犯行，顯無由
    以詐欺取財、詐欺得利罪相繩。
　㈣再者，遍查現有卷內證據資料，亦無證據證明被告於108年1
    月10日起即有蓄意隱瞞麗峰公司無完成麗峰天地建案真意之
    事實，顯難以嗣後麗峰公司將麗峰天地建案之權利移轉他人
    ，遽以推論被告有何有法律明定或因法律行為負有防止之作
    為義務，更無被告有因自己之行為致有發生一定結果之危險
    ，負防止其發生之義務可言。是以，自訴人以此等事實認被
    告涉犯不作為詐欺取財、詐欺得利罪嫌，均不足採。
六、綜上所述，自訴人所舉之證據，均尚未達於通常一般之人均
    可得確信而無合理懷疑存在之程度，無法使本院形成被告有
    上開自訴意旨所指詐欺得利、詐欺取財犯行之有罪心證，揆
    諸首揭規定及說明，既不能證明被告犯罪，自應為被告無罪
    之諭知。又本件應純屬民事債務不履行問題，自訴人如欲實
    現債權，自應另循民事爭訟程式尋求救濟，附此敘明。
據上論斷，應依刑事訴訟法第343條、第301條第1項，判決如主
文。
中　　華　　民　　國　　111 　年　　6 　　月　　8 　　日
　　　　　　　　　刑事第四庭    審判長法　官　陳柏宇
　　　　　　　　　
　　　　　　　　　                    法  官  曾名阜
　　　　　　　　　
　　　　　　　　　                    法  官  吳明蒼
以上正本證明與原本無異。
如不服本判決應於收受送達後20日內向本院提出上訴書狀，並應
敘述具體理由；其未敘述上訴理由者，應於上訴期間屆滿後20日
內向本院補提理由書（均須按他造當事人之人數附繕本）「切勿
逕送上級法院」。
　　　　　　　　　　　　　　　　書記官　陳韻宇
中　　華　　民　　國　　111 　年　　6 　　月　　8 　　日